臺灣臺中地方法院刑事判決　　　　　　　100年度易字第466號
公　訴　人　臺灣臺中地方法院檢察署檢察官
被　　　告　高敏玲
上列被告因違反電子遊戲場業管理條例案件，經檢察官提起公訴
（99年度偵字第20137號），本院判決如下：
    主  文
高敏玲違反未依電子遊戲場業管理條例規定領有電子遊戲場業營
業級別證者，不得經營電子遊戲場業之規定，累犯，處拘役伍拾
日，如易科罰金，以新臺幣壹仟元折算壹日，扣案之電子遊戲機
「百變星」臺（各含ＩＣ板壹塊）、代幣玖拾陸枚均沒收。
    事  實
一、高敏玲前因違反電子遊戲場業管理條例案件，經本院以99年
    度沙簡上字第9號判處有期徒刑2月確定，甫於民國99年5月4
    日因易科罰金而執行完畢。詎仍不知悔改，另自98年7月10
    日起，擔任址設臺中市○○區○○路4段806號1樓、名帥撞
    球館（商業登記名稱為「名帥育樂綜合休閒館」）之負責人
    ，明知未依電子遊戲場業管理條例規定領有電子遊戲場營業
    級別證者，不得經營電子遊戲場業，竟基於非法經營電子遊
    戲場業之犯意，未依上開條例領取電子遊戲場業營業級別證
    ，自99年5月某日起，在名帥撞球館上址，擺設電子遊戲機
    「百變星」3臺，如不特定顧客至名帥撞球館內，以2小時新
    臺幣（下同）250元之價格，包檯撞球達2小時以上，即可獲
    得代幣5枚，供該不特定顧客把玩上開電子遊戲機具，而經
    營電子遊戲場業。嗣於99年5月19日下午2時25分許，在名帥
    撞球館上址，為警當場查獲，並扣得高敏玲所有、供其犯本
    案所用之電子遊戲機「百變星」3臺（各含IC板1塊）、代幣
    96枚，而查悉上情。
二、案經臺中市政府警察局第五分局報告臺灣臺中地方法院檢察
    署檢察官偵查起訴。
    理  由
一、按被告以外之人於審判外之言詞或書面陳述，除法律有規定
    者外，不得作為證據。被告以外之人於審判外之陳述，雖不
    符前四條之規定，而經當事人於審判程序同意作為證據，法
    院審酌該言詞陳述或書面陳述作成時之情況，認為適當者，
    亦得為證據。當事人、代理人或辯護人於法院調查證據時，
    知有第159條第1項不得為證據之情形，而未於言詞辯論終結
    前聲明異議者，視為有前項之同意。刑事訴訟法第159條第1
    項、第159條之5分別定有明文。經查，證人即名帥撞球館員
    工楊立群於警詢時之證述，雖係被告以外之人於審判外之言
    詞陳述，為傳聞證據，然經本院於審理時當庭直接提示而為
    合法之調查，公訴人、被告均未於言詞辯論終結前聲明異議
    ，本院復審酌該言詞陳述係由證人出於自由意識而陳述，並
    無非法取證之情況，依刑事訴訟法第159條之5之規定，認上
    開證人於警詢時之證述，應得採為認定本件犯罪事實所憑之
    證據。
二、訊據被告高敏玲對於其為名帥撞球館負責人，並於上開時間
    ，在名帥撞球館上址內，擺設「百變星」機臺3臺，以上開
    方式提供代幣，供不特定顧客把玩之事實，固坦承不諱，然
    矢口否認有何違反電子遊戲場業管理條例之犯行，辯稱：該
    3臺機器是電腦改裝的，是提供給客人作娛樂之用，沒有商
    業行為云云。經查：
  (一)上開事實，業經被告於警詢（警卷第1至5頁）、偵訊（偵字
    卷第24、25頁）、本院審理（本院卷第11、12、30至32頁）
    時，坦承不諱，復經證人楊立群於警詢（核退字卷第11至15
    頁）時，證述明確，並有扣押物品目錄表1紙（核退字卷第2
    0頁）、查扣賭博性電動玩具暫存保管條1紙（核退字卷第10
    頁）、現場照片13幀（核退字卷第21至25頁）、商業登記公
    示資料查詢結果1紙（本院卷第15頁）、臺中市政府經濟發
    展局100年3月14日中市經商字第1000005351號函及隨函檢送
    之名帥育樂綜合休閒館歷次商業登記抄本資料1份（本院卷
    第18至25頁）在卷可稽，以及「百變星」機臺IC板3塊、代
    幣96枚扣案為憑。
  (二)按本條例所稱電子遊戲機，指利用電、電子、電腦、機械或
    其他類似方式操縱，以產生或顯示聲光影像、圖案、動作之
    遊樂機具，或利用上述方式操縱鋼珠或鋼片發射之遊樂機具
    。但未具影像、圖案，僅供兒童騎乘者，不包括在內。電子
    遊戲場業管理條例第4條第1項定有明文。另依經濟部95年2
    月27日經商字第09502404010號函釋：「利用個人電腦以連
    線（類似資訊休閒業）或單機方式提供遊戲（如：麻將、賽
    馬、水果盤或非屬電子遊戲機之變異體娛樂類機具）供不特
    定人把玩，應由各直轄市、縣（市）政府逕依職權送交司法
    機關辦理，若有疑義以個案認定之。一、本部以往（87-89
    年間）針對業者利用電腦功能及網際網路供人遊戲娛樂之營
    利事業，認為應登記為「J799990其他娛樂類」所為之解釋
    （例如：89年3月24日經（89）商七字第89205853號函、89
    年4月27日經（89）商七字第89207481號函），係為因應當
    時資訊休閒業興起所為之解釋，惟基於電腦科技日益進步，
    相關情事已有變遷，本部有關函釋已不符實際需要，不再援
    用。二、本部以往針對利用電腦建置網路供人擷取或下載遊
    戲（即「資訊休閒業」）與電子遊戲場業之定義有別，當時
    將兩者視為不同行業，主要區別為：(一)電子遊戲機有專屬主
    機板並提供單一或固定之遊戲軟體，而資訊休閒業係利用網
    路功能提供消費者至國內外網站擷取或下載遊戲軟體娛樂；
    (二)電子遊戲機為計次投代幣收費，而資訊休閒業為計時收費
    。惟現今電腦功能大增，另行增加各式遊戲軟體或利用網路
    連結遊戲，已非難事，若干商家利用個人電腦以網路連線（
    類似資訊休閒業）或單機方式，若提供遊戲（如：麻將、賽
    馬、水果盤或非屬電子遊戲機之變異體娛樂類機具）與本部
    所評鑑分類通過之電子遊戲機性質既屬相符，並因此營利（
    計次收費），即涉及違反「電子遊戲場業管理條例」，應由
    各直轄市、縣（市）政府逕依職權送交司法機關辦理，若有
    疑義請函送本部商業司以個案認定之。」而依卷附「百變星
    」機臺之照片（核退字卷第22至25頁）所示，該機臺係由主
    機板、機臺外殼、電視機組合而成，機臺外殼設有搖桿2支
    、按鍵14顆、投幣孔1個，並無電腦鍵盤、滑鼠等配備。再
    參以被告於本院審理時亦自承：「（這些機臺有何功能？）
    很多。遊戲太多了。可以玩很多遊戲。可以接網路，但是我
    沒有接網路，我純粹是供客人玩遊戲而已。」「（客人除了
    在那裡玩遊戲之外，還是否可以作文書處理？）沒有。我是
    配合活動讓他們玩遊戲。都沒有可以使用其他的功能。」「
    （機臺是單純讓客人玩電腦遊戲？）是。」「（外觀是否如
    卷內所附的相片所示？提示並告以要旨。）是。只有4個按
    鍵，還有1個搖桿。沒有鍵盤和滑鼠。3臺都是一樣的。」等
    語（本院卷第31頁）。可見被告在名帥撞球館所擺設之「百
    變星」機臺，係單純供人投入代幣後，把玩機臺內所按裝電
    子遊戲軟體之用，縱使該機臺係以電腦主機板組合而成，然
    該機臺既無法執行一般電腦之功能，即與以專屬主機板並提
    供單一或固定遊戲軟體之電子遊戲機具，並無不同，自應認
    為該機臺屬電子遊戲場業管理條例所管制之電子遊戲機具。
  (三)再按電子遊戲場業管理條例於89年2月3日經總統公布施行，
    該條例第1條明示「為管理電子遊戲場業，並維護社會安寧
    、善良風俗、公共安全及國民身心健康，特制定本條例。」
    是該條例立法目的之一即在於管理電子遊戲場業；而所謂電
    子遊戲場業，依該條例第3條規定，係指設置電子遊戲機供
    不特定人益智娛樂之營利事業。所謂電子遊戲場「業」，指
    「業務」而言。而刑法上所謂業務，係以事實上執行業務者
    為標準，指以反覆同種類之行為為目的之社會的活動而言；
    執行此項業務，縱令欠缺形式上之條件，仍無礙於業務之性
    質。因此不論該事業是否「專營」電子遊戲場業，亦不問經
    營是否須達「一定之規模」，即使於原本所營事業外，兼營
    電子遊戲場業，或所經營之電子遊戲場不具相當之規模，亦
    無礙於電子遊戲場業管理條例相關規定之適用。故商業登記
    法第4條所規定之小規模商業，縱得免依該法申請商業登記
    ，但如未依電子遊戲場業管理條例辦理營利事業登記，仍不
    得經營電子遊戲場業，自不待言。否則業主為逃避該條例之
    規範、處罰，儘可以「兼營」或「小規模」等經營方式為之
    ，將出現管理及規範上之漏洞，反而無法有效達成立法之目
    的，亦與電子遊戲場業管理條例之立法目的有違（最高法院
    90年臺非字第276號判例意旨參照）。被告雖未提供顧客以
    現金兌換代幣，然顧客須以2小時250元之價格，包檯撞球達
    2小時以上，始可獲得代幣5枚，用以把玩上開電子遊戲機，
    如顧客並未包檯，即無法獲得代幣，此經被告於警詢（警卷
    第3、4頁）、偵訊（偵字卷第25頁）、本院審理（本院卷第
    31頁）時，供承明確，足認被告在名帥撞球館內擺設上開電
    子遊戲機，供不特定顧客把玩，確屬其業務之一部分，縱使
    該部分業務係為招攬顧客而兼營，且其規模不大，然按諸前
    揭說明，仍屬經營電子遊戲場業管理條例之電子遊戲場業。
  (四)綜上所述，被告辯稱：該3臺機器是電腦改裝的，是提供給
    客人作娛樂之用，沒有商業行為云云，自難採取。本件事證
    明確，被告違反電子遊戲場業管理條例之犯行，應堪認定。
三、被告高敏玲未依電子遊戲場業管理條例規定領有電子遊戲場
    業營業級別證，而非法經營電子遊戲場業，是核被告所為，
    係違反電子遊戲場業管理條例第15條規定，應依同條例第22
    條之規定論處。又刑事法若干犯罪行為態樣，本質上原具有
    反覆、延續實行之特徵，立法時既予特別歸類，定為犯罪構
    成要件之行為要素，則行為人基於概括之犯意，在密切接近
    之一定時、地持續實行之複次行為，倘依社會通念，於客觀
    上認為符合一個反覆、延續性之行為觀念者，於刑法評價上
    ，即應僅成立一罪。學理上所稱「集合犯」之職業性、營業
    性或收集性等具有重複特質之犯罪均屬之，例如經營、從事
    業務、收集、販賣、製造、散布等行為概念者是（最高法院
    95年度臺上字第1079號判決意旨參照）。被告未依電子遊戲
    場業管理條例規定領有電子遊戲場業營業級別證，於密切接
    近之一定時間內，在名帥撞球館上址，經營電子遊戲場業之
    行為，係基於同一之經營電子遊戲場為業務之犯意，而反覆
    所為，無非執行業務所當然，於行為概念上，應屬集合犯，
    而論以一罪。被告前因違反電子遊戲場業管理條例案件，經
    本院以99年度沙簡上字第9號判處有期徒刑2月確定，並於99
    年5月4日因易科罰金而執行完畢等情，此有臺灣臺中地方法
    院檢察署刑案資料查註紀錄表及臺灣高等法院被告前案紀錄
    表各1份在卷可稽，其於受有期徒刑執行完畢後，5年以內故
    意再犯本件有期徒刑以上之罪，為累犯，應依刑法第47條第
    1項規定，加重其刑。爰審酌被告前有違反電子遊戲場業管
    理條例之前科，業如前述，竟猶再犯相同罪名之本案，原不
    宜輕縱，然考量被告前揭違反電子遊戲場業管理條例之前案
    ，係利用電子遊戲機與賭客賭博財物，而本案之電子遊戲機
    僅係用以招攬顧客包檯撞球之促銷手法，本案對社會危害顯
    然較為輕微，且被告擺設之電子遊戲機僅有3臺，期間甚短
    ，及其家庭經濟狀況勉持之生活狀況、高職畢業之智識程度
    ，暨未能坦承全部犯行，於犯罪後態度部分，尚無從為其等
    有利之考量等一切情狀，量處如主文所示之刑，並諭知易科
    罰金之折算標準。扣案之電子遊戲機「百變星」3臺（各含
    IC板1塊）、代幣96枚，均係被告所有、供其犯本案所用之
    物，此經被告於本院審理（本院卷第31頁）時，供承在卷，
    爰均依刑法第38條第1項第2款規定，宣告沒收。
據上論斷，應依刑事訴訟法第299條第1項前段，電子遊戲場業管
理條例第15條、第22條，刑法第11條前段、第47條第1項、第41
條第1項前段、第38條第1項第2款，判決如主文。
本案經檢察官黃永福到庭執行職務。
中    華    民    國   100    年    4     月    25    日
                  刑事第十五庭  法  官  鄭舜元
以上正本證明與原本無異。
如不服本判決應於收受判決後10日內向本院提出上訴書狀，並
應敘述具體理由。其未敘述上訴理由者，應於上訴期間屆滿後
20日內向本院補提理由書(均須按他造當事人之人數附繕本)
「切勿逕送上級法院」。
                                書記官  黃聖心
中    華    民    國   100    年    4     月    25    日
附錄：論罪科刑法條：
電子遊戲場業管理條例第15條
未依本條例規定領有電子遊戲場業營業級別證者，不得經營電子
遊戲場業。
電子遊戲場業管理條例第22條
違反第15條規定者，處行為人1年以下有期徒刑、拘役或科或併
科新台幣50萬元以上250萬元以下罰金。